【裁判字號】    98,交聲,2702
【裁判日期】    980910
【裁判案由】    聲明異議
【裁判全文】
臺灣臺中地方法院交通事件裁定        98年度交聲字第2702號
原處分機關  交通部公路總局台中區監理所
異  議  人
即受處分人  甲○○
上列異議人即受處分人因違反道路交通管理處罰條例案件，對於
交通部公路總局台中區監理所民國98年7月23日所為之裁決（中
監違字第裁60-GE0000000號違反道路交通管理事件裁決書），聲
明異議，本院裁定如下：
    主    文
異議駁回。
    理    由
一、原處分機關略以：異議人即受處分人甲○○（下稱受處分人
    ）駕駛0618-UE號自用小客車，於民國98年1月23日22時45分
    許，在台中市○○○路與向上路口處，因「未依號誌指示行
    駛」之違規，為台中市警察局第四分局依違反道路交通管理
    處罰條例第48條第1項第2款規定當場舉發。受處分人未於期
    限內到案，，本所遂於98年7月23日以中監違字第裁60-GE00
    00000號違反道路交通管理事件裁決書裁處罰鍰新台幣一千
    八百元，並記違規點數一點。本案經原舉發機關函復略以：
    經查駕駛人駕駛車號0618-UE號自小客車，於98年1月23日22
    時45分在本市○○○路與向上路口，因未依左轉號誌指示行
    駛，員警予以攔停稽查後依違規事實舉發。本所係法裁處應
    無不合等語。
二、受處分人則以：受處分人駕車到達台中市○○路口時，該路
    口交通號誌顯示為綠燈，未見對向車道有任何車輛行駛，受
    處分人便左轉進入向上路，前行約100公尺處突有一交通警
    察手搖紅燈示意停車，受處分人便依指示停車受檢，原以為
    員警係為執行春節治安維護勤務，不料員警登記資料後便遞
    交一罰單，並告知受處分人剛剛經過之路口另有左轉燈號未
    亮起，受處分人相當詫異，不認為綠燈左轉有何違規之處。
    受處分人認為該地點位處高速公路交流道出口進入市區必經
    之處，通行者往往不是在地人或經常行駛此路線者，未必熟
    悉當地路況或是交通號誌設立狀況，受處分人當時亦是如此
    。如果員警是為了維護交通秩序與安全，大可在路口直接控
    制車流，以避免駕駛人因陌生或疏忽出現違規造成安全疑慮
    ，但員警卻在深夜躲藏在黑暗角落處突擊綠燈左轉的進入市
    區車輛，且開立罰單處已經遠離指稱違規的路口，員警以推
    論來裁決，甚為不合理，令人引發趕罰款業績的聯想等語，
    聲明異議。
三、按汽車駕駛人轉彎時，不依標誌、標線、號誌指示，處新臺
    幣六百元以上一千八百元以下罰鍰，道路交通管理處罰條例
    第48條第1項第2款定有明文。又汽車駕駛人有第48條之情形
    者，除依原條款處罰鍰外，並予記違規點數一點，道路交通
    管理處罰條例第63條第1項第1款亦有明定。
四、查受處分人駕駛車牌號碼0618-UE號自用小客車，於98年1月
    23日22時45分許，在台中市○○○路與向上路口處，確有未
    依左轉箭頭綠燈指示左轉之違規等情，業據證人即舉發警員
    莊鎮遠在本院訊問時具結證述當時受處分人開車要從五權西
    路左轉向上路，左轉彎燈還未亮，受處分人即左轉，伊當時
    站在向上路，距路口約30-50公尺等語綦詳，復有台中市警
    察局98年1月23日中市警交字第GE0000000號舉發違反道路交
    通管理事件通知單、台中市警察局第四分局98年8月13日中
    分四交字第0980019365號函影本，及證人莊鎮遠提出之受處
    分人違規地點行車管制號誌變換情形之照片二張在卷可稽，
    並為受處分人所不爭執，應堪認定。受處分人雖辯稱該路口
    綠燈號誌亮起應可左轉云云。惟按道路交通標誌標線號誌設
    置規則第206條第2款規定，箭頭綠燈表示僅准許車輛依箭頭
    指示之方向行駛，受處分人自承看到該路口係箭頭綠燈，而
    非圓形綠燈，可見受處分人左轉時，該路口行車管制號誌為
    直行及右轉箭頭綠燈，並非左轉箭頭綠燈，其係通過國家駕
    駛執照考試領有駕駛執照之用路人，對於行車管制號誌指示
    之意義，要難諉為不知。況該路口係使用五個燈面之行車管
    制號誌，依一般人合理判斷，當能預期除了直行及右轉箭頭
    綠燈外，尚有左轉專用之指示燈號。本件受處分人於該路口
    行車管制號誌僅亮起直行及右轉箭頭綠燈時，即貿然逕行左
    轉進入向上路，顯有未依號誌指示轉彎之違規。至執勤員警
    舉發時站立位置如何，受處分人能否事先發覺，均與本件認
    定無涉。從而本件原處分機關依據原舉發機關所舉發受處分
    人之違規事實，依道路交通管理處罰條例第48條第1項第2款
    、第63條第1項第1款之規定，裁處受處分人罰鍰新台幣一千
    八百元及記違規點數一點，要無不合，受處分人聲明異議為
    無理由，應予駁回。
五、據上論斷，應依道路交通管理處罰條例第87條、道路交通案
    件處理辦法第19條，裁定如主文。
中    華    民    國    98    年    9     月    10    日
                  交通法庭    法  官  鍾堯航
上正本證明與原本無異。
如不服本裁定應於送達後五日內向本院提出抗告狀。
                                書記官  吳淑願
中    華    民    國    98    年    9     月    10    日


司法院資訊處製作；財團法人民間司法改革基金會備份。
